【裁判字號】    92,簡抗,12
【裁判日期】    920527
【裁判案由】    清償借款
【裁判全文】
臺灣板橋地方法院民事裁定  九十二年度簡抗字第一二號
    抗  告 人  甲○○
    相  對 人  富邦商業銀行股份有限公司
?
    法定代理人  王全喜
?
右抗告人與相對人間清償借款事件，對於本院板橋簡易庭民國九十二年四月十一日所
為裁定（九十二年度板簡字第七○三號），提起抗告，本院裁定如左：
    主      文
原裁定廢棄，發回台灣板橋地方法院板橋簡易庭。
    理      由
一、抗告意旨略以：抗告人並未與相對人簽訂系爭借款契約等語。
二、按認抗告為有理由者，應廢棄原裁定，自為裁定；必要時得命原法院或審判長更
    為裁定。又對於簡易程序第一審裁判之抗告程序，準用第四編抗告程序之規定，
    此分別參照民事訴訟法第四百九十二條第二項及第四百三十六條之一第三項自明
    。又當事人得以合意定第一審管轄法院。但以關於由一定法律關係而生之訴訟為
    限。前項合意，應以文書證之，民事訴訟法第二十四條固定有明文。所謂合意管
    轄者，係以當事人合意而定之第一審管轄法院，當事人經由文書證明其合意，並
    直接發生訴訟法上效果為目的之訴訟法上之契約（姚瑞光著民事訴訟法論、第五
    十二頁）。再者，當事人固得以合意定第一審管轄法院，而使該法院受當事人合
    意之拘束，不得以無管轄權為由，駁回其訴訟或移送於其他法院。為原告之當事
    人亦應向經合意之法院起訴，否則經被告抗辯後，該法院雖為管轄法院亦應認為
    無管轄權，然若被告已為本案之言詞辯論，則依默示合意管轄之原則，應仍認該
    法院為有管轄權之法院，該法院即毋庸以其原有明示之合意管轄法院，而認為無
    管轄權（王甲乙、楊建華、鄭建才著民事訴訟法新論第三六頁）。又當事人合意
    管轄之案件，若非民事訴訟法規定之專屬管轄案件，於雙方之合意如無排斥原有
    管轄權法院之意思，僅係增加無管轄權法院為管轄法院，則原法院仍為有管轄權
    之法院（曹偉修著最新民事訴訟法釋論上冊，第九九頁）。
三、查相對人本於消費借貸之法律關係訴請相對人清償債務，並非民事訴訟法規定之
    專屬管轄案件，依相對人所提出之借款契約所附約定書第十二條記載：「立約人
    不履行契約致涉訟時，同意以貴行總行所在地（即台灣台北地方法院）之法院或
    台灣（空白）地方法院為第一審管轄法院」，固合意以臺灣台北地方法院為本案
    之第一審管轄法院，然並未排除原有管轄權法院之約定。本件抗告人抗辯並未簽
    訂系爭借款契約，姑不論兩造就系爭借款契約之紛爭，並無合意管轄法院之約定
    。且相對人向原有管轄權之抗告人住所地法院起訴，依首開說明，臺灣板橋地方
    法院板橋簡易庭並非當然無管轄權，原審未經調查，即逕以無管轄權為由，裁定
    移送臺灣台北地方法院，尚有未洽。抗告人提起抗告，求予廢棄原裁定，為有理
    由，應由本院將原裁定廢棄，發回原法院另為適法之處理。
六、依民事訴訟法第四百三十六條之一第三項、第四百九十二條第二項，裁定如主文
    。
中      華      民      國    九十二    年      五      月    二十七    日
                                    臺灣板橋地方法院民事第三庭
~B審判長法官  黃麟倫
~B法      官  陳麗玲
~B法      官  徐玉玲
右為正本係照原本作成
如對本裁定抗告須於裁定送達後十日內向本院提出抗告狀
中      華      民      國    九十二    年      五      月    二十七    日
~B法院書記官  朱家惠


司法院資訊處製作；財團法人民間司法改革基金會備份。
